臺灣高雄地方法院民事判決　九十二年度簡上字第三五三號
　　上　訴　人　甲○○
　　訴訟代理人　乙○○
　　被　上訴人　丁○○
　　訴訟代理人　丙○○
當事人間請求拆屋還地事件，上訴人對於中華民國九十二年八月七日本院岡山簡易庭
九十一年度岡簡字第三八四號第一審簡易訴訟程序判決提起上訴，本院於民國九十三
年三月八日言詞辯論終結，判決如下：
    主    文
上訴駁回。
第二審訴訟費用由上訴人負擔。
    事    實    及    理    由
一、上訴人起訴主張被上訴人自民國九十一年一月二日起至九十二年四月二十三日止
    ，以建有車庫或停放車輛等方式，無權占用上訴人所有坐落高雄縣路竹鄉○○段
    四一一之六八地號土地之一部（占用位置如附圖Ｃ部分所示，下稱系爭土地），
    因而享有相當於租金之利益，致上訴人受有同額之損害，故依據不當得利法律關
    係，請求被上訴人返還自九十一年一月二日起至九十二年四月二十三日止，以每
    年新台幣（下同）五千元計算，合計六千二百四十九元之利益予上訴人等語。經
    原審為上訴人敗訴之判決後，上訴人提起上訴，並於本院聲明：（一）原判決廢
    棄。（二）被上訴人應給付上訴人六千二百四十九元。
二、被上訴人則以系爭土地係一狹長型土地，一邊與被上訴人所有之土地、房屋（即
    坐落高雄縣路竹鄉○○段四一一之十八地號土地，被上訴人於該土地上建有門牌
    號碼高雄縣路竹鄉○○村○○路一二六巷一九五號之房屋，下稱系爭房屋）相鄰
    ，另一邊則與道路相鄰，即系爭土地介於系爭房屋與道路之間，為系爭房屋通往
    道路必經之地，向來均供人車通行之用，上訴人於買受系爭土地前即知悉上開情
    形，被上訴人自無不當得利可言等語置辯。並於本院聲明：駁回上訴。
三、經查，上訴人於九十一年一月二月買受系爭土地，並於同年月九日辦妥所有權移
    轉登記，取得系爭土地之所有權，而系爭土地長四點零二公尺、寬零點六公尺，
    位於被上訴人所有系爭房屋與道路之間，為系爭房屋通往道路必經之地等事實，
    為兩造所不爭執，並據上訴人提出土地登記謄本三份及被上訴人提出使用執照、
    建造執照申請書、建築改良物所有權狀各一份為證，復經本院於九十三年二月十
    八日會同路竹地政事務所測量人員孫金洋到場勘驗屬實，製有勘驗筆錄及現場照
    片五張附卷可稽，堪信為真正。
四、按無法律上之原因而受利益，致他人受損害者，應返還其利益。此為民法第一百
    七十九條前段所明定。本件上訴人主張被上訴人於九十一年一月二日起至九十二
    年四月二十三日止，無權占用系爭土地並受有利益，致上訴人受有損害，上訴人
    得依不當得利法律關係請求被上訴人返還相當於租金之利益等語，為被上訴人所
    否認，並以前詞置辯。經查，被上訴人於本院審理時自承其於八十三年間曾在系
    爭房屋門口增建車庫，該車庫有占用到系爭土地，惟被上訴人自九十一年十月三
    十一日開始拆除車庫，持續拆除五天，業已將系爭土地部分之車庫拆除完畢等語
    （見本院九十二年十二月二十二日準備程序筆錄及九十三年二月十八日勘驗筆錄
    ），足認被上訴人自九十一年一月二日起至同年十一月四日止，確有占用系爭土
    地之事實。然而，本件爭執點，乃上訴人能否請求被上訴人返還自九十一年一月
    二日起至九十二年四月二十三日止占用系爭土地所獲得之不當得利，爰一一論述
    如下：
（一）自九十一年一月二日起至同年月八日止：經查，上訴人係於九十一年一月二日
      買受系爭土地，並於同年月九日辦妥所有權移轉登記，此有系爭土地之土地登
      記謄本在卷足憑，則依民法第七百五十八條：「不動產物權，依法律行為而取
      得設定、喪失、及變更者，非經登記，不生效力。」之規定，至九十一年一月
      九日辦妥所有權移轉登記後，上訴人始取得系爭土地之所有權；故上訴人主張
      自九十一年一月二日起至同年月八日止，系爭土地為其所有，其得向無權占有
      人即被上訴人請求返還不當得利等語，並不足採。
（二）自九十一年一月九日起至同年十一月四日止：上訴人另主張自九十一年一月九
      日起至同年十一月四日止，因被上訴人無權占用上訴人所有系爭土地，致上訴
      人受有損害，上訴人自得依不當得利法律關係，請求被上訴人返還所受之利益
      等語。惟按不當得利，須以無法律上原因受有利益，致他人受有損害為成立要
      件，即除被上訴人占用系爭土地受有利益，且其受有利益為無法律上原因外，
      尚須上訴人因此無法使用系爭土地受有損害，上訴人始得向被上訴人請求返還
      不當得利。查系爭土地長度、寬度分別為四點零二公尺、零點六公尺，且位於
      系爭房屋門口，為系爭房屋通往道路必經之地，向供人車通行之用，已如前述
      。倘參酌系爭土地面積及位置等客觀因素相互以觀，上訴人顯難於不占用他人
      土地及不阻礙其他人車通行之條件下，有效使用系爭土地，已徵上訴人無從單
      獨利用系爭土地。此外，參以上訴人未於原審及本院審理中陳述並證明其有何
      使用系爭土地之具體計畫，及不能使用系爭土地所受之具體損害為何等情，上
      訴人空言受有不能使用系爭土地之損害，即難遽採。從而，上訴人既未舉證證
      明自九十一年一月九日起至同年十一月四日止，其因不能使用系爭土地受有何
      種損害，則揆諸前揭說明，上訴人請求被上訴人返還此段期間無權占用系爭土
      地所得之不當得利，即無理由。
（三）自九十一年十一月五日起至九十二年四月二十三日止：上訴人又主張被上訴人
      於本段時間內，仍持續以建有車庫或停放車輛之方式占用系爭土地，然此為被
      上訴人所否認。經查，上訴人主張被上訴人建有車庫占用系爭土地之事實，固
      據其提出車庫照片二張（分別附於原審卷第十頁、第七十七頁上方）為證，惟
      上訴人並未舉證證明上開車庫照片係於何日拍攝，且被上訴人早於九十二年一
      月八日原審會同地政人員至現場勘驗前，即將原占用系爭土地之車庫水泥牆、
      屋簷部分均拆除完畢，此有高雄縣路竹地政事務所土地複丈成果圖附卷可稽（
      見原審卷第五十九頁）；另上訴人雖提出停車照片一張（附於原審卷第七十三
      頁），據以證明被上訴人在拆除前開車庫後，仍以停放車輛之方式持續占用系
      爭土地，然僅憑單張停放車輛之照片，尚難認定被上訴人於九十一年十一月五
      日至九十二年四月二十三日間，有繼續性（即不間斷）占用系爭土地之事實，
      故上訴人主張被上訴人於九十一年十一月五日至九十二年四月二十三日間，仍
      持續占用系爭土地等語，實屬無據。
五、綜上所述，上訴人於九十一年一月九日後始取得系爭土地所有權，又未舉證證明
    其因不能使用系爭土地受有何損害及被上訴人於九十一年十一月五日以後仍繼續
    占用系爭土地等事實，故上訴人主張被上訴人自九十一年一月二日起至九十二年
    四月二十三日止，持續無權占用上訴人所有系爭土地，享有使用土地之利益，致
    上訴人受有損害，應返還不當得利予上訴人等語，均無足採。從而，上訴人依不
    當得利法律關係，請求被上訴人給付六千二百四十九元，即屬無據，不應准許。
    原審為上訴人敗訴之判決，及駁回其假執行之聲請，理由雖有不同，結論相同，
    仍應予維持。上訴意旨指摘原判決不當，求予廢棄改判，為無理由，應駁回其上
    訴。
六、本件事證已臻明確，兩造其餘攻擊防禦方法及舉證，核於判決結果不生影響，爰
    不一一論斷，附此敘明。
據上論結，本件上訴為無理由，依民事訴訟法第四百三十六條之一第三項、第四百四
十九條第二項、第一項、第七十八條，判決如主文。
中　　　華　　　民　　　國　　九十三　　年　　　三　　　月　　二十三　　日
                                臺灣高雄地方法院民事第二庭
~B審判長法官　李昭彥
~B法　　　官　楊國祥
~B法　　　官　楊筑婷
右為正本係照原本作成。
本判決不得上訴。
中　　　華　　　民　　　國　　九十三　　年　　　三　　　月　　二十三　　日
~B法院書記官　胡淑芳
